臺灣高等法院刑事判決　　　　　　　　94年度上訴字第3021號
上　訴　人　臺灣基隆地方法院檢察署檢察官
被　　　告　甲○○
　　　　　　　　　　（另案羈押於臺灣苗栗看守所）
上列上訴人因被告違反毒品危害防制條例案件，不服臺灣基隆地
方法院94年度訴字第600號，中華民國94年8月8 日第一審判決（
起訴案號：臺灣基隆地方法院檢察署94年度毒偵字第1685號及移
送本院併辦案號：同上檢察署94年度毒偵字第1998號、2817號、
臺灣苗栗地方法院檢察署94年度毒偵字第398 號），提起上訴，
本院判決如下：
    主  文
原判決撤銷。
甲○○連續施用第一級毒品，處有期徒刑壹年。扣案之海洛因
小包（毛重壹點貳公克）及沾黏海洛因無法析離秤重之外包裝袋
個均沒收銷燬之。
    事  實
一、甲○○前因施用第二級毒品案件，經臺灣基隆地方法院裁定
    送觀察、勒戒後，認有繼續施用毒品之傾向，經同院裁定令
    入戒治處所施以強制戒治（於民國93年4月8日停止戒治付保
    護管束，並於93年11月11日期滿執行完畢），由臺灣基隆地
    方法院檢察署檢察官於93年11月19日以93年戒毒偵字第63號
    為不起訴處分確定。詎其猶不知藉此戒除毒品惡習，復於前
    揭強制戒治執行完畢後五年內，基於施用第一級毒品海洛因
    之犯意及施用第二級毒品安非他命之概括犯意先後為下列施
    用第一級毒品海洛因、第二級毒品安非他命之行為：
  (一)、甲○○於94年2月間某日起，至同年月27日下午4時許止，
      在基隆市○○街137號2樓住處內，每約12小時即以將海洛
      因、安非他命一同置入玻璃球吸食器內，再以火烤吸取其
      散發煙霧之方式，連續同時施用第一級毒品海洛因及第二
      級毒品安非他命多次，嗣為警於94年3月1日下午13時30分
      許，在苗栗縣頭份鎮○○路321號前查獲。
  (二)、甲○○於94年4月20日晚上12時許，在基隆市○○街210號
      2 樓住處，以將海洛因、安非他命一同置入玻璃球吸食器
      內，再以火烤吸取其散發煙霧之方式，同時施用第一級毒
      品海洛因及第二級毒品安非他命一次，為警於94年4 月21
      日凌晨2 時許，在基隆市○○路某處查獲。
  (三)、甲○○復於94年7月22 日下午17時為警採尿前回溯一日某
      時內（扣除為警查獲後至採尿期間），在不詳地點等處，
      以將海洛因、安非他命一同置入玻璃球吸食器內，再以火
      烤吸取其散發煙霧之方式，同時施用第一級毒品海洛因及
      第二級毒品安非他命一次，為警於94年7月22日下午5時許
      ，持臺灣基隆地方法院核發之搜索票於甲○○於基隆市○
      ○街210號2樓住處查獲，並扣得其所有之注射針筒二支。
  (四)、甲○○再於94年10月12日上午10時許，在基隆市○○街13
      7號2樓住處內，以將海洛因置入注射針筒注射手臂方式，
      施用第一級毒品海洛因一次，為警於94年10 月12日下午3
      時20分許，因另案遭通緝，在基隆市○○區○○路366之2
      號查獲，並當場扣得甲○○所有之第一級毒品海洛3 小包
      （毛重1.2 公克）及沾黏海洛因無法析離秤重之外包裝袋
      三個。
二、案經基隆市警察局第一分局報請臺灣基隆地方法院檢察署檢
    察官偵查起訴，臺灣基隆地方法院於準備程序進行中，被告
    甲○○就被訴事實為有罪之陳述，經審判長告知被告簡式審
    判程序之旨，並聽取當事人之意見後，裁定進行簡式審判程
    序，暨臺灣基隆地方法院檢察署及臺灣苗栗地方法院檢察署
    檢察官移送本院合一審理。
    理  由
一、按除被告所犯為死刑、無期徒刑、最輕本刑為三年以上有期
    徒刑之罪或高等法院管轄第一審案件者外，於前條第一項程
    序進行中，被告先就被訴事實為有罪之陳述時，審判長得告
    知被告簡式審判程序之旨，並聽取當事人、代理人、辯護人
    及輔佐人之意見後，裁定進行簡式審判程序，刑事訴訟法第
    273 條之1第1項定有明文。查本件被告甲○○所犯之毒品危
    害防制條例第10條第1項、第2項之罪，均非最輕本刑為三年
    以上有期徒刑之罪，且被告就被訴事實為有罪之陳述，經審
    判長告知被告簡式審判程序之旨，公訴人及被告對於本件改
    依簡式審判程序審理亦均表示無意見，是本院即依前揭刑事
    訴訟法規定，裁定本件進行簡式審判程序，合先敘明。
二、前揭事實欄一、(一)、(二)、(四)施用毒品部分，迭據被告甲○○
    於警訊、偵查、原審及本院審理時坦承不諱（見毒偵字 398
    號卷第4至5頁、8 頁、91頁、毒偵字第2817號卷第11至12頁
    、35頁、原審卷第18頁、25頁、本院卷第43至44頁、57至59
    頁），且被告於94年3月1日及同年4 月21日為警查獲後所採
    集之尿液檢體，經分別送請中山醫學大學附設醫院、臺灣尖
    端先進生技醫藥股份有限公司檢驗，結果均呈安非他命、甲
    基安非他命、嗎啡等陽性反應，此有中山醫學大學附設醫院
    藥物濫用檢測中心94年3月3日檢驗函、基隆市警察局第一分
    局94年4 月21日基警分一刑字第0940000569號偵辦毒品案件
    尿液檢體對照表、臺灣尖端先進生技醫藥股份有限公司94年
    4月28日基一-32號濫用藥物尿液檢驗報告各一紙附卷可稽（
    見毒偵字第398號卷第105頁、毒偵字第1685號卷第14至15頁
    ），此外復有扣案之第一級毒品海洛3小包（毛重1.2公克）
    及沾黏海洛因無法析離秤重之外包裝袋三個、查扣毒品照片
    乙幀可資佐證（見毒偵字第2817號卷第22頁），而上開扣案
    毒品經基隆市警察局第四分局以聯勤二零四廠製造之菸毒檢
    驗包試劑檢驗結果，確呈嗎啡海洛因反應，亦有該局查獲毒
    品危害防制條例毒品初步鑑驗報告書及檢驗照片各乙紙附卷
    足參（見毒偵字第2817號卷第23至24頁），被告亦坦承扣案
    之毒品海洛因係其所有等語明確（見毒偵字第2817號卷第10
    頁、35頁）。是依上述濫用藥物檢驗報告、扣案之毒品海洛
    因等補強證據，已足資擔保被告於警訊、偵查、原審及本院
    審理中就前開犯罪事實所為之任意性自白具有相當程度之真
    實性，而得確信被告前述自白之犯罪事實確屬真實，並認定
    被告確有為前述施用第一級毒品海洛因及第二級毒品安非他
    命之犯行。
三、訊據被告甲○○就前揭事實欄一、(三)施用毒品部分，雖於警
    訊及偵查中辯稱：最近一次施用是在一個月前（94年6 月份
    ）施用安非他命，伊已很久沒有施打海洛因云云（見毒偵字
    第1998號卷第11頁、40頁），惟被告甲○○嗣於本院審理時
    就此部分犯行，已明確供承伊都是放在玻璃球內混合在一起
    吸用等語在卷（見本院卷第56頁、58至59頁），並有被告於
    94年7 月22日下午17時為警查獲後所採集之尿液檢體，經送
    請臺灣尖端先進生技醫藥股份有限公司檢驗後，結果均呈安
    非他命、甲基安非他命、嗎啡等陽性反應，此有基隆市警察
    局第二分局94年8月9 日基警分二刑字第0000002833A號函附
    臺灣尖端先進生技醫藥股份有限公司94年8月5日基二-16 號
    濫用藥物檢驗報告各一紙附卷可稽（見毒偵字第1998號卷第
    52至53頁），是被告施用毒品之犯行，應堪信採。復佐以卷
    附行政院衛生署管制藥品管理局92年3月10日管檢字第09200
    01524 號函所示「服用海洛因後24小時內經由尿液排出之量
    可達使用劑量之80% ；施用甲基安非他命後24小時內，約有
    施用劑量之70% 由尿中排出；施用安非他命後，總計約有施
    用劑量之90% 在三至四天內由尿液排出，其中主要為安非他
    命原態，不會代謝成甲基安非他命成分」等語，服用海洛因
    、甲基安非他命及安非他命於人體代謝之時間既約為一日、
    四日，參諸被告係以將海洛因、安非他命一同置入玻璃球吸
    食器內，再以火烤吸取其散發煙霧方式施用，堪認被告甲○
    ○於94年7月22日17時許為警查獲採尿回溯一日內某時點（
    因被告於同日17時許為警查獲至上開採尿為止之期間內，係
    在警方調查之中，自無施用毒品之可能，故被告上開可能施
    用毒品之時期應扣除此警方調查之期間），確有同時施用第
    一級毒品海洛因及第二級毒品安非他命之犯行無訛。
四、被告前因施用第二級毒品案件，經臺灣基隆地方法院裁定送
    觀察、勒戒後，認有繼續施用毒品之傾向，經同院裁定令入
    戒治處所施以強制戒治（於民國93年4月8日停止戒治付保護
    管束，並於93年11月11日期滿執行完畢），由臺灣基隆地方
    法院檢察署檢察官於93年11月19日以93年戒毒偵字第63號為
    不起訴處分確定，有上開不起訴處分書、本院被告全國前案
    紀錄表、臺灣基隆地方法院檢察署刑案資料查註紀錄表及全
    國施用毒品案件紀錄表各一份在卷足參（見毒偵字第1685號
    卷第27頁、19至22頁、原審卷第3至7頁）。綜上所述，本案
    事證明確，被告施用第一級毒品海洛因、第二級毒品安非他
    命之犯行，堪可認定，應依法論科。
五、法律適用：
  (一)、按海洛因及安非他命分別係毒品危害防制條例第2條第2項
      第1款、第2款所定之第一級毒品、第二級毒品，被告以一
      行為同時施用，核其所為係犯毒品危害防制條例第10條第
      1項、第2項之施用第一級毒品罪及施用第二級毒品罪。
  (二)、被告持有第一級毒品海洛因、第二級毒品安非他命係供施
      用，其持有第一級毒品、第二級毒品之低度行為分別為施
      用第一級毒品、第二級毒品之高度行為所吸收，不另論罪
      。
  (三)、被告先後多次施用第一級毒品、第二級毒品之犯行，時間
      緊接，犯罪構成要件相同，均係基於概括犯意為之，均為
      連續犯，並加重其刑。
  (四)、又被告同時施用上開二毒品，係一行為同時觸犯上開二罪
      ，為想像競合犯，應依刑法第55條之規定，從一重之連續
      施用第一級毒品罪處斷，公訴人認被告所犯前揭二犯行，
      犯意各別，罪名互異，請予分論併罰，尚有未洽。
  (五)、另公訴人雖未就前揭事實欄一、(一)、(三)、(四)之被告施用第
      一級毒品海洛因、第二級毒品安非他命之犯行提起公訴，
      然此部分之犯罪事實與起訴部分，有連續犯、想像競合犯
      之裁判上一罪關係，為起訴之效力所及，本院自得合一審
      判。
六、原審以被告甲○○施用毒品之犯行事證明確，予以論科，固
    非無見，惟查：
  (一)、按「連續犯之各個行為，本可獨立成立犯罪，祇因犯意概
      括，法律上以一罪論而已，是故各個行為之犯罪事實認定
      ，均須合於證據法則，方屬適法，如以被告之自白為認定
      事實之基礎證據，應有補強證據以為佐證，不得僅以被告
      之自白，作為有罪判決之唯一證據。」最高法院81年度台
      上字第1417號判決採同一見解。又「被告或共犯之自白，
      不得作為有罪判決之唯一證據，仍應調查其他必要之證據
      ，以察其是否與事實相符」，復為刑事訴訟法第156條第2
      項所明定，立法目的，在以補強證據擔保被告或共犯自白
      之真實性。亦即以補強證據之存在，藉以限制合法自白在
      證據上之價值，俾發現實質的真實，故被告或共犯雖經自
      白，然若無其他補強證據足以擔保其自白確與事實相符，
      該自白仍非刑事訴訟法上得據之為認定被告犯罪事實之證
      據，不得單憑此而為被告不利之認定，最高法院93年台上
      字第49894號判決、87 年台上字第3182號判決採採同一見
      解。被告黃婷雖於原審審理中自白其於94年7 月26日被查
      獲的前三天（即94年7月23日）日下午3時許，在基隆市○
      ○街210號2樓住處，以將安非他命置入玻璃球吸食器內，
      再以火烤吸取其散發煙霧之方式，單獨施用第二級毒品安
      非他命一次之犯行（見原審卷第25頁），然經遍閱全卷，
      就被告於94年7月23日下午3時許施用第二級毒品安非他命
      之犯行，僅有被告之自白，並無任何補強證據足資為佐，
      原審未察，率而採認並予論罪科刑，於法自未有合。
  (二)、被告基於概括之連續犯意所為，如前揭事實欄一、(一)、(三)
      、(四)所示犯行部分，原審未及審酌，自有未洽。
七、檢察官上訴意旨指摘原審判決，就被告犯行有前開未及斟酌
    之情，為有理由，原判決既有前揭瑕疵而無可維持，自應由
    本院將原判決予以撤銷改判。爰審酌被告因施用毒品經觀察
    勒戒、強制戒治後，已因毒品危害防制條例予施用毒品者之
    寬典而未受刑事追訴，竟不知珍惜自新之機會而仍續為施用
    毒品，且多次將海洛因、安非他命同時混合施用，顯見其毒
    癮甚深，自不宜輕縱，並審酌其所犯施用毒品之犯罪係戕害
    自身健康之行為，於他人尚不致造成損害、被告犯後坦承犯
    行之態度及其對科刑範圍之意見（同意判處有期徒刑一年）
    等一切情狀，量處有期徒刑一年，以示懲儆。
八、前揭事實欄一、(四)所示扣案之第一級毒品海洛因三小包（毛
    重1.2公克 ）及沾黏海洛因無法析離秤重之外包裝袋三個，
    均屬違禁物，應依毒品危害防制條例第18條第1 項前段之規
    定，沒收銷燬之。至事實欄一、(三)所示扣案之注射針筒二支
    ，為被告為女兒用於注射胰島素使用，並非供其施用毒品所
    用之物，已據被告供述在卷（見毒偵字第1998號卷第9 頁、
    40頁、本院卷第59頁），且被告既已供稱其該次係以玻璃球
    吸食器施用毒品，該注射針筒自非被告施用毒品所用之物，
    爰不予宣告沒收；另被告歷次同時施用第一級毒品海洛因、
    第二級毒品安非他命或單獨施用第一級毒品海洛因所用之玻
    璃球吸食器、注射針筒，均未扣案，復無證據證明其尚存在
    ，爰均不予宣告沒收，附此敘明。
據上論斷，應依刑事訴訟法第369條第1項前段、第273 條之1第1
項、第364條、第299條第1項前段，毒品危害防制條例第10條第1
項、第2項、第18條第1項前段、第19條第1 項前段，刑法第11條
前段、第55條、第56條，判決如主文。
本案經檢察官黃東焄到庭執行職務。
中　　華　　民　　國　　94　　年　　12　　月　　8 　　日
                  刑事第二庭審判長法  官  蔡  長  溪
                                  法  官  陳  春  秋
                                  法  官  林  俊  益
以上正本證明與原本無異。
如不服本判決，應於收受送達後10日內向本院提出上訴書狀，其
未敘述上訴之理由者並得於提起上訴後10日內向本院補提理由書
。
                                  書記官  廖  月  女
中　　華　　民　　國　　94　　年　　12　　月　　9 　　日
附錄：本案論罪科刑法條全文
毒品危害防制條例第10條第1項、第2項
施用第一級毒品者，處 6 月以上 5 年以下有期徒刑。
施用第二級毒品者，處 3 年以下有期徒刑。
